【裁判字號】    89,台非,179
【裁判日期】    890706
【裁判案由】    違反藥事法
【裁判全文】
最高法院刑事判決                                八十九年度台非字第一七九號
    上訴人  最高法院檢察署檢察總長
    被  告  甲○○
右上訴人因被告違反藥事法案件，對於台灣台南地方法院中華民國八十九年二月八日
第一審確定判決（八十八年度訴字第二八七號，起訴案號：台灣台南地方法院檢察署
八十七年度偵字第一一二三九號），認為關於販賣威而鋼部分違法，提起非常上訴，
本院判決如左：
    主  文
原判決關於販賣威而鋼違背法令部分撤銷。
    理  由
非常上訴理由稱：「一、本件原起訴事實認定甲○○在台南縣永康市○○路三七二號
經營『許世堂中西藥房』，基於概括之犯意，自民國八十七年八月初起，明知ＦＭ２
及威而鋼係禁藥，仍向綽號『阿吉』之男子購入後，再分別以每粒新台幣二十元之價
格販賣ＦＭ２給李育德、謝家新等人；威而鋼（一粒一千元）則尚未賣出。嗣於八十
七年九月二十一日十五時三十分許，在上址為警查獲，並扣得ＦＭ２一千四百八十五
粒、威而鋼二十五粒。原審審理結果，認為販賣ＦＭ２部分事實明確，因而予以論罪
科刑；對於販賣威而鋼部分，則以被告並未陳列，亦無法證明其有販賣行為，犯罪尚
不能證明。二、按藥事法第八十三條規定『明知為偽藥或禁藥，而販賣、供應、調劑
、運送、寄藏、牙保、轉讓或意圖販賣而陳列者，處五年以下有期徒刑，得併科新台
幣十萬元以下罰金。犯前項之罪，因而致人於死者，處七年以上有期徒刑，致重傷者
，處一年以上七年以下有期徒刑。因過失犯第一項之罪者，處一年以下有期徒刑、拘
役或新台幣十萬元以下罰金。第一項之未遂犯罰之。』經查本件被告甲○○供承該威
而鋼係『阿吉』要求幫他賣，但因顧客嫌價格太貴未買，放在店內尚未賣出（偵查卷
第六頁背面）顯見其係受阿吉『寄藏』禁藥並伺機出售，而所謂『販賣』，只須行為
人以營利為目的而有販入或賣出之行為，其犯罪即已成立，且『販賣』或『寄藏』禁
藥並不以陳列為必要條件，從而被告縱未將威而鋼售出，揆諸前開法條之規定，亦應
以寄藏既遂或販賣未遂論處，而與已論罪部分構成連續犯。原審認此部分犯罪不成立
，有判決不適用法則之違背法令。三、案經確定，且（漏載非）於被告不利，爰依刑
事訴訟法第四百四十一條、第四百四十三條提起非常上訴，以資糾正。」等語。
本院按判決不適用法則或適用法則不當者為違背法令，刑事訴訟法第三百七十八條定
有明文。本件原起訴事實係以被告在上開其所營之西藥房，基於概括之犯意，自八十
七年八月初起，明知ＦＭ２及威而鋼係禁藥，仍向綽號「阿吉」之男子購入後，再分
別以每粒二十元之價格販賣ＦＭ２給李育德、謝家新等人；威而鋼（一粒一千元）則
尚未賣出等情，原判決經審理結果以被告連續販賣ＦＭ２部分犯行明確，乃判決被告
連續明知為禁藥而販賣罪刑，並宣告緩刑，另就被告被訴販賣威而鋼部分，於理由中
以公訴意旨略以被告在其所營西藥房內意圖販賣而陳列威而鋼禁藥，惟被查獲者固係
威而鋼禁藥，但訊據被告堅決否認前揭犯行，辯稱該藥係「阿吉」寄賣，因顧客嫌價
錢太貴尚未賣出，其將該藥置於皮包內，僅供其先生用，並未陳列亦未賣出等語。經
查威而鋼係在藥房桌子抽屜內查獲，無論係置於皮包或抽屜內，均非屬陳列行為，亦
無法證明其有販賣之行為，乃認此部分犯罪尚屬不能證明，而不另為無罪之諭知，此
有卷附之起訴書及判決書可稽。原判決將起訴所指連續販賣威而鋼，以為係意圖販賣
而陳列，固屬有誤，惟既亦於理由中敘及無證據足認被告有販賣，則對於起訴所指之
販賣自屬已有判決。然按所謂受寄賣者，係指受他人之託寄而伺機販賣，其於受託寄
而持有，非屬販入，自不能以其受寄賣，即認已著手販賣而屬販賣既遂，但其於受寄
賣後，如已著手販賣，雖未賣出，如該罪有處罰未遂者，自應成立販賣未遂罪。本件
依原判決上開理由所載，查獲之威而鋼禁藥係他人所寄賣，且因顧客嫌價格高致未賣
出，依原判決此確認之事實，則被告顯然於受寄賣後已著手販賣，因價格因素始未賣
出，則其於受人之託寄伺機販賣後，既已著手販賣，雖未賣出，仍應論以藥事法第八
十三條第四項之明知為禁藥而販賣未遂罪，原判決竟認不能證明被告有此部分販賣之
犯行，而不另為無罪之諭知，顯有適用法則不當之違背法令。案經確定，非常上訴意
旨執以指摘，洵有理由。惟原判決尚非不利於被告，應由本院將原判決關於販賣威而
鋼違背法令部分撤銷，以資糾正。
據上論結，應依刑事訴訟法第四百四十七條第一項第一款前段，判決如主文。
中      華      民      國    八十九    年      七      月      六      日
                              最高法院刑事第二庭
                                  審判長法官  莊  來  成
                                        法官  呂  潮  澤
                                        法官  謝  俊  雄
                                        法官  白  文  漳
                                        法官  蘇  振  堂
      右正本證明與原本無異
                                              書  記  官
中      華      民      國    八十九    年      七      月     十四     日


司法院資訊處製作；財團法人民間司法改革基金會備份。
